【裁判字號】    99,上易,56
【裁判日期】    990518
【裁判案由】    竊盜
【裁判全文】
臺灣高等法院花蓮分院刑事判決          99年度上易字第56號
上  訴  人  臺灣花蓮地方法院檢察署檢察官
被      告  乙○○
上列上訴人因被告竊盜案件，不服臺灣花蓮地方法院98年度易字
第351號中華民國99年3月9日第一審判決（起訴案號：臺灣花蓮
地方法院檢察署98年度偵字第4172號），提起上訴，本院判決如
下：
    主  文
上訴駁回。
    理  由
壹、程序方面
一、上訴範圍：本件依檢察官99年3月17日上訴書理由欄所論載
    ，檢察官僅係不服原審就被告乙○○被訴於98年7月24日竊
    盜被害人甲○○屋內財物判決無罪部分，提起上訴，是本院
    僅就此部分為審理，合先說明。
二、證據能力方面：
    本案檢察官及被告於本院99年4月31日審判期日，就本案卷
    內供述及非供述證據（詳後所引用者）之證據能力均不爭執
    ，並同意作為證據使用（本院卷第46頁），復未於言詞辯論
    終結前聲明異議，是本院審酌該等證據作成時之情況，並無
    違法取證或證據力明顯偏低之情形，以資為證據並無不當之
    處，揆諸刑事訴訟法第159條之5規定意旨，該等證據均有證
    據能力，併此敘明。
貳、實體方面
一、公訴意旨以：被告乙○○意圖為自己不法之所有，於98年7
    月24日上午5時10分許至同日下午1時40分許間（起訴書誤載
    為98年6月19日11時許，經公訴人於原審更正如上），破壞
    其鄰居甲○○位於花蓮縣花蓮市○○街228巷3號鐵門之門栓
    後，侵入竊取甲○○所有之黃金戒指1枚、電腦主機及螢幕
    各1台，得手後於同日將金戒子持往金銀樓販賣，嗣經甲
    ○○發現後報警循線查獲，因認被告涉有竊盜罪嫌等。
二、按犯罪事實應依證據認定之，無證據不得認定犯罪事實。又
    不能證明被告犯罪者，應諭知無罪之判決，刑事訴訟法第15
    4條第2項、第301條第1項分別定有明文。所謂認定犯罪事實
    之證據，係指足以認定被告確有犯罪行為之積極證據而言，
    該項證據自須適合於被告犯罪事實之認定，始得採為斷罪資
    料，如未能發現相當證據，或證據不足以證明，自不能以推
    測或擬制之方法，以為裁判之基礎；而被告否認犯罪事實所
    持之辯解，縱屬不能成立，仍非有積極證據足以證明其犯罪
    ，不能遽為有罪之認定；其以情況證據（即間接證據）斷罪
    時，尤須基於該證據在直接關係上所可證明之他項情況事實
    ，本乎推理作用足以確證被告有罪，方為合法，不得徒憑主
    觀上之推想，將一般經驗上有利被告之其他合理情況逕予排
    除；且無論直接或間接證據，其為訴訟上之證明，須於通常
    一般之人均不致有所懷疑，而得確信其為真實之程度者，始
    得據為有罪之認定，倘其證明尚未達到此一程度，而有合理
    之懷疑存在，致法院無從為有罪之確信，自應為無罪之判決
    （最高法院40年台上字第86號、30年上字第1831號、32年上
    字第67號及76年台上字第4986號判例意旨參照）。
三、訊據被告吳逢沂固坦承其有持金戒子前往金銀樓變賣之事
    實，惟堅詞否認有何侵入行竊被害人甲○○上開住處犯行，
    於原審辯稱：該金戒子係伊於98年端午節前，在花蓮市清潔
    隊附近一垃圾桶內撿到的，因伊母稱金價會漲而留下，嗣因
    家中水電費、健保費未繳，伊母遂叫伊拿去變賣，且伊變賣
    之該戒子與被害人甲○○遭竊者，並非必然同一等語，於本
    院並以：伊在警察局說伊母親不知道金戒子，是怕伊母親擔
    心等語置辯。
四、公訴及上訴意旨認被告涉有此部分竊盜罪嫌，無非以被害人
    甲○○上開住處確有遭竊電腦、金戒子等財物，被告則於同
    日下午持一金戒子至上開銀樓變賣，經警帶同甲○○前往確
    認結果，被告所變賣之金戒子與甲○○遭竊之金戒子係屬同
    一；被告就所持有金戒子之來源，於警詢及原審審理中先後
    陳述不一及所辯係於端午節撿到等，顯非事實等情資為論據
    。
五、經查：
(一)被害人甲○○於98年7月24日上午5時離家，於同日下午1時
    40分許返家後，即發現家中電腦主機、螢幕及其父生前所有
    之金戒子遭竊，隨即報警處理，嗣經警循線並帶同甲○○前
    往金銀樓取回該戒子等情，業據證人甲○○於警詢及原審
    審理時證述綦詳（花市警刑字第0980021829號警卷〈下簡稱
    警卷〉第10頁至第14頁、原審卷第90頁至第92頁），並有花
    蓮縣警察局花蓮分局99年1月25 日花市警刑字第0990002082
    號函檢附之現場照片附卷可資佐證（原審卷第56頁至第62頁
    ）。又被告確於同日下午2時至3時許間，持一金戒子前往金
    銀樓變賣，得款10766元乙情，復據證人即上開銀樓負責
    人余正剛於警詢時證述明確（警卷第15頁至第17頁），並有
    金飾買入登記簿及該戒子之照片存卷可考（警卷第18頁）。
    復且證人甲○○於原審審理時，當庭就其領回之被告所變賣
    之戒子之各項特徵，均能確實指認，復支付與收購價格相當
    之1萬7百餘元，始贖回該戒子等節，亦據證人甲○○於原審
    審理時結證明確（詳上開原審卷頁），徵諸證人甲○○與被
    告並無仇怨，且係於警員陪同並支付非低之代價始取回該戒
    子，難認其有何因住處遭竊後不甘受損，遂虛偽指認以領回
    財物或設詞誣陷之情形，是證人甲○○上開證述，自屬可信
    。
(二)被告辯稱伊持以典當之金戒子係伊於端午節前，在垃圾桶拾
    獲云云，然被告於警詢時稱伊所拾獲之金戒子家人都未見過
    ，因為怕被媽媽凹走，後因媽媽說要繳保險費、健保費、一
    些水電費，她身上沒錢，所以伊就把戒子賣了云云（警卷第
    4頁），然於原審審理時則供稱：伊是之前端午節撿到金戒
    子的時候就告訴伊媽媽，金戒子一直都是在伊媽媽那邊，98
    年7月24日是伊媽媽拿出來給伊的云云（原審卷第84頁），
    先後陳述顯有不一，是其前揭所辯，固不足採。惟被害人甲
    ○○於返家發現遭竊後即行報警，被告於警員到場處理時，
    並未在現場或附近，之後始經警告知有查到被告持戒子去賣
    ，其同時遭竊之電腦主機及螢幕，迄未取回，此後亦無他人
    以電話或其他方式要求贖回電腦主機及螢幕，而其上午離開
    住處時，並未發現可疑人物在附近徘徊，住處附近亦無監視
    錄影畫面等情，併據證人甲○○於警詢及原審審理時證述明
    確。又經警獲報後前往勘查採證結果，現場並未採獲可疑指
    紋或其他跡證可供比對一節，亦據花蓮縣警察局花蓮分局以
    上開函文函覆明確。再經原審調取被告所使用之行動電話門
    號雙向通聯記錄結果，亦未發現被告於98年7月24日確曾出
    現在證人甲○○住處附近之情形，有中華電信股份有限公司
    檢送之被告所使用之0963××××11號（詳細電話號碼詳卷
    ）行動電話雙向通聯紀錄在卷可按（外附原審公文封袋）。
    則侵入被害人甲○○住處行竊者是否確係被告，尚非無合理
    之懷疑存在。另被告持以變賣之上開戒子確係被害人甲○○
    遭竊之物，固經認定如上；惟持有贓物，於吾人一般社會生
    活經驗上，可能之原因不止一端，無從以行為人單純持有贓
    物之事實忖度該行為人取得贓物之來源；縱行為人可能以竊
    盜、搶奪、詐欺、拾得遺失物或故買、收受贓物等犯罪手段
    取得該贓物，所涉犯罪構成要件各不相同，於訴訟上當不能
    因行為人對其持有之贓物來源交待不清或無法於訴訟上確實
    舉證證明其係如何取得該贓物，而得任意推定行為人之罪行
    ，故尚難僅依被告持有變賣被害人甲○○遭竊之戒子之事實
    ，即逕予推論該戒子即係被告侵入甲○○上開住處竊取所得
    ，甚或以加重竊盜罪嫌相繩。又竊盜罪與收受贓物罪或侵占
    脫離物罪之基本社會事實並不相同，本院亦無從變更起訴法
    條逕予審理。
(三)綜上所述，被告上開辯解，雖有可疑之處，惟公訴人所提證
    據及指出證明之方法，無從說服本院形成被告此部分所涉竊
    盜犯行為有罪之心證，本院綜觀卷內各項資料，亦無其他積
    極證據，足以證明被告確有公訴人所指之此部分犯行，揆諸
    前揭判例意旨及說明，既尚未達於通常一般之人均不致有所
    懷疑之程度，而有合理懷疑之存在，致使無從形成有罪之確
    信，即不能證明被告此部分之犯罪。
六、綜上，原審基於上開理由，為被告無罪判決之諭知，經核尚
    無不合，應予維持。檢察官上訴意旨仍徒執被告前後辯解不
    一，及被告所稱持以典當之金戒子係於端午節前拾獲乙節並
    非屬實等，據以指摘原判決不當，仍非可取，其上訴為無理
    由，應予駁回。
據上論結，應依刑事訴訟法第368條，判決如主文。
本案經檢察官朱秋菊到庭執行職務。
中    華    民    國    99    年    5     月    18    日
                  刑事庭審判長法  官  何方興
                              法  官  王紋瑩
                              法  官  許仕楓
以上正本證明與原本無異。
本件不得上訴。
中    華    民    國    99    年    5     月    18    日
                              書記官  陳有信

司法院資訊處製作；財團法人民間司法改革基金會備份。
